【裁判字號】    95,交聲,748
【裁判日期】    950825
【裁判案由】    違反道路交通管理處罰條例聲明異議
【裁判全文】
臺灣臺北地方法院交通事件裁定         95年度交聲字第748號
原處分機關  交通部公路總局臺北區監理所蘆洲監理站
異  議  人  甲○○
上列異議人因違反道路交通管理處罰條例案件，對於原處分機關
交通部公路總局臺北區監理所蘆洲監理站中華民國九十五年七月
二十八日以北監蘆字第裁四六—一ＡＢ一九三五四四號所為之處
分（原舉發案號：臺北市政府交通局北市交停字第一ＡＢ一九三
五四四號），聲明異議，本院裁定如下：
    主  文
異議駁回。
    理  由
一、本件異議意旨略以：登記於案外人三匯實業股份有限公司（
    下稱三匯公司）名下，車牌號碼ＯＸＳ－四三０號之重型機
    車，於民國九十五年七月七日上午九時五十七分許，為原舉
    發機關臺北市政府交通局認有將上開重型機車停放在臺北市
    ○○○路一段一三號周邊之汽車停車格內之違規行為，予以
    製單舉發，然該時上開重型機車原即停放在臺北市○○○路
    ○段一三號前之機車停車格內，嗣係遭至該處批貨欲將機車
    停放在該處之其他機車騎士移動至機車停車格外，竟遭舉發
    ，致奉公守法依規定停放機車之車主受罰，甚感不服。為此
    ，聲請異議等語。
二、按汽車停車時，在設有殘障者專用停車標誌處所，非殘障用
    車不得停放，道路交通安全規則第一百十二條第一項第五款
    定有明文。又汽車駕駛人停車時，停車時間、位置、方式、
    車種不依規定者，處新臺幣六百元以上一千二百元以下罰鍰
    ，且汽車駕駛人有違規停車而駕駛人不在場之行為，當場不
    能或不宜攔截製單舉發者，得對汽車所有人逕行舉發處罰，
    並應記明車輛牌照號碼、車型等可資辨明之資料，查明汽車
    所有人姓名或名稱、住址後，以汽車所有人為被通知人製單
    舉發處罰之，道路交通管理處罰條例第五十六條第一項第九
    款、第七之二條第一項第五款、第四項亦分別規定甚明。次
    按本條例之處罰，受舉發違反道路交通管理事件之受處罰人
    ，認為受舉發之違規行為應歸責他人者，應於舉發違反道路
    交通管理事件通知單應到案日期前，檢附相關證據及應歸責
    人相關證明文件，向處罰機關告知應歸責人，處罰機關應即
    另行通知應歸責人到案依法處理。逾期未依規定辦理者，仍
    依本條例各該違反條款規定處罰；而受處分人不服第八條主
    管機關所為之處罰，得於接到裁決書之翌日起二十日內，向
    管轄地方法院聲明異議，道路交通管理處罰條例第八十五條
    第一項、第八十七條第一項亦分別定有明文。故對道路交通
    主管機關依道路交通管理處罰條例所為之處罰，得聲明異議
    者，如未依上開規定向處罰機關告知應歸責人，自應以該案
    件之受處分人為限，並不及於受處分人以外之他人。再交通
    法庭認聲明異議不合法律上之程式或其異議權已經喪失者，
    應以裁定駁回之，但其不合法律上之程式可補正者，應先定
    期命為補正，逾期不補正者，即予駁回，交通案件處理辦法
    第十八條亦規定甚明。
三、經查：登記在案外人三匯公司名下，以案外人三匯公司為汽
    車所有人之上開重型機車，於上開時間，確有停放在上開地
    點之汽車停車格內之事實，有舉發採證照片一張附卷可稽，
    此部分之事實，已堪認定。原舉發機關臺北市政府交通局人
    員於上開時、地舉發此一違規行為時，因有汽車駕駛人違規
    停車而駕駛人不在場之行為，當場不能或不宜攔截製單舉發
    之情事，本得依上開道路交通管理處罰條例第七之二條第一
    項第五款、第四項規定，在記明車輛牌照號碼、車型等可資
    辨明之資料，查明汽車所有人姓名或名稱、住址後，以汽車
    所有人亦即案外人三匯公司為被通知人逕行製單舉發處罰之
    ，此有本件舉發違反道路交通管理事件通知單一份在卷可稽
    ，而案外人三匯公司若認受舉發之違規行為應歸責於他人者
    ，應於舉發違反道路交通管理事件通知單應到案日期亦即九
    十五年八月九日前，檢附相關證據及應歸責人之相關證明文
    件，向處罰機關告知應歸責人，由處罰機關應另行通知應歸
    責人到案依法處理。惟案外人三匯公司在九十五年七月十二
    日具狀向原處分機關陳述時，並未檢附證據及應歸責人之相
    關證明文件，向處罰機關告知應歸責人，此觀諸附卷案外人
    三匯公司之申訴書一份即明，是原處分機關逕依道路交通管
    理處罰條例第五十六條第一項第九款規定，於九十五年七月
    二十八日以北監蘆字第裁四六—一ＡＢ一九三五四四號裁決
    書，以案外人三匯公司為處罰對象，裁處案外人三匯公司罰
    鍰六百元，洵屬有據，有上開裁決書一份在卷可徵。是本件
    舉發違反道路交通管理事件之受處分人即為案外人三匯公司
    ，而非異議人。是縱異議人為本件違規事實之汽車駕駛人，
    然既未經案外人三匯公司依上開規定向原處分機關告知歸責
    人之程序，即非本件原處分之受處分人，其在未受案外人三
    匯公司委任之情形下，遽以其個人名義具狀向本院聲明異議
    ，有聲明異議狀一份附卷足憑，顯然不符法律上之程式，且
    如准予補正，將影響聲明異議法定期間之計算，要屬不可補
    正之事項。揆諸前揭規定與說明，異議人本件異議為於法要
    有未合，應予駁回。
據上論斷，應依道路交通管理處罰條例第八十七條第二項，道路
交通案件處理辦法第十八條前段，裁定如主文。
中    華    民    國    95    年    8     月    25    日
                        臺灣臺北地方法院交通法庭
                            法  官  吳麗英
以上正本證明與原本無異
如不服本裁定應於送達後5 日內向本院提出抗告狀
                            書記官  田華仁
中    華    民    國    95    年    9     月    4     日


司法院資訊處製作；財團法人民間司法改革基金會備份。
